臺灣高等法院刑事裁定
108年度上訴字第3590號
上  訴  人  
即  被  告  吳宗信  



選任辯護人  吳宜星律師
上列被告因違反組織犯罪防制條例等上訴案件，本院裁定如下：
    主  文
吳宗信羈押期間，自民國109年2月6日起，延長貳月。
    理  由
一、被告吳宗信因違反組織犯罪防制條例等案件，前經本院認為
    犯罪嫌疑重大，有刑事訴訟法第101條第1項第1款情形，非
    予羈押，顯難進行審判或執行，於民國108年11月6日裁定羈
    押，至109年2月5日，3個月羈押期間即將屆滿。
二、按羈押被告，偵查中不得逾2月，審判中不得逾3月。但有繼
    續羈押之必要者，得於期間未滿前，經法院依第101或第101
    條之1之規定訊問被告後，以裁定延長之；延長羈押期間，
    審判中每次不得逾2月；刑事訴訟法第108條第1項、第5項分
    別定有明文。而延長羈押係以保全證據、確保刑事程序進行
    或刑罰之執行為目的之強制處分。是刑事被告經法官訊問後
    ，究有無刑事訴訟法第101條第1項各款或第101條之1第1項
    各款所規定之情形，及應否依同法第108 條之規定予以延長
    羈押，均屬事實問題，法院應按訴訟進行之程度、卷證資料
    及其他一切情事斟酌之。至被告有無繼續羈押之必要，應許
    由法院斟酌訴訟進行程度及其他一切情事而為認定（最高法
    院46年台抗字第6 號判例意旨參照）。而關於羈押與否之審
    查，其目的僅在判斷有無實施羈押強制處分之必要，並非認
    定被告有無犯罪之實體審判程序，故關於羈押之要件，無須
    經嚴格證明，以經釋明得以自由證明為已足；至於被告是否
    成立犯罪，乃本案實體上應予判斷之問題。故被告有無羈押
    之必要，法院僅須審查被告犯罪嫌疑是否重大、有無羈押原
    因、以及有無賴羈押以保全偵、審或執行之必要，由法院就
    具體個案情節予以斟酌決定，如就客觀情事觀察，法院許可
    羈押之裁定或延長羈押之裁定，在目的與手段間之衡量並無
    明顯違反比例原則情形，即無違法或不當可言。
三、本案被告於109年1月13日經訊問後，認被告所涉違反組織犯
    罪防制條例等案件，經臺灣桃園地方法院108年度訴字第766
    號判決認被告犯發起犯罪組織罪，處有期徒刑1年8月，並應
    於刑之執行前，令入勞動場所強制工作3年，嗣經本院於108
    年12月25日以108年度上訴字第3590號判決駁回被告上訴，
    足認被告涉犯組織犯罪防制條例第3條第1項、刑法第339條
    之4第2項、第1項之罪，犯罪嫌疑確實重大。辯護意旨以案
    發當時是3月，被告係6月才出國，距案發當時已逾三個月，
    被告又係自行前往機場，並用本人文件申請離境，且已訂好
    回程之機票，其並無逃亡之欲云云。惟是否有事實足認有逃
    亡之虞，法院仍須依憑全案卷證以資判斷，尚非單以被告片
    面主張無逃亡之欲，遽認無逃亡之虞。本院依本案全事證認
    定被告之犯罪事實，已足認被告確實有資力於境外（即日本
    ）發起、組織詐騙集團，且被告本案犯行經原審判處有期徒
    刑1 年8 月，並應於刑之執行前，令入勞動場所強制工作3 
    年，本院亦同此認定，是被告人身自由受限制非屬短期，所
    受刑罰及保安處分不輕，衡諸常情，被告逃亡誘因乃隨之增
    加，抑且被告係於出境前遭員警拘捕到案，顯有事實足認被
    告確有能力於境外滯留不歸，而有逃亡之虞，符合刑事訴訟
    法第101條第1項第1款情形。
四、綜上所述，本院斟酌全案被告所涉犯情節、相關事證，及被
    告所涉犯業經原審論罪科刑，並經本院駁回被告上訴，暨本
    案屬得上訴第三審案件等一切情事，認被告羈押之原因仍然
    存在且有羈押之必要，如僅命具保、責付、限制住居、限制
    出境等侵害較小之手段，均不足以確保將來審判或執行程序
    之順利進行；再權衡國家刑事司法權之有效行使、社會秩序
    及公共利益、被告人身自由之私益及防禦權受限制之程度，
    堪認本件以限制住居、出境或具保等羈押替代方法，均不足
    以確保日後審判及執行之順利進行，而有繼續羈押的必要性
    ，應自109年2月6日起，延長羈押2月。至辯護意旨以被告家
    中有癌末之母及年幼子女待其照顧，請求本院准予具保等替
    代羈押云云，尚非本案羈押被告與否之考量因素，復非屬刑
    事訴訟法第114條所定不得駁回聲請停止羈押之限制事由，
    末此敘明。
據上論斷，應依刑事訴訟法第108條第1項、第5項，裁定如主文
。
中　　華　　民　　國　　109 　年　　1 　　月　　15　　日
                  刑事第十九庭  審判長法　官  曾淑華
                                      法　官  俞秀美
                                      法　官  陳文貴
以上正本證明與原本無異。
如不服本裁定，應於收受送達後五日內向本院提出抗告狀。
                                      書記官  洪宛渝 
中　　華　　民　　國　　109 　年　　1 　　月　　15　　日